行　政　法　院　判　決　　　　　　　　　　　　　八十七年度判字第一一八二號
　　原　　　告　甲○○
　　被　　　告　財政部高雄市國稅局
右當事人間因綜合所得稅事件，原告不服行政院中華民國八十七年一月七日台八十七
訴字第○○八五三號再訴願決定，提起行政訴訟，本院判決如左︰
　　主  文
原告之訴駁回。
　　事  實
緣原告就其八十三年度之營利及租賃所得計新台幣（下同）六九九、一七○元，按在
中華民國境內居住之個人依行為時所得稅法第七十一條規定辦理結算申報，並經被告
核定應退稅額新台幣（下同）六二、六九八元。嗣被告以原告非屬中華民國境內居住
之個人而取有行為時所得稅法第八十八條規定之各項所得，依同法第七十三條第一項
規定，其應納所得稅應由扣繳義務人於給付時，依規定之扣繳率扣繳之，而不適用同
法第七十一條結算申報之規定，乃發單補徵原退稅款六二、六九八元。原告不服，申
經復查結果，未准變更，乃循序提起行政訴訟，茲摘兩造訴辯意旨於次：
原告起訴意旨略謂︰一、所得稅法及其施行細則，並未對「住所」及「經常居住」加
以定義，僅得適用民法第二十條及第二十四條對住所之設定與廢止之規定。另參酌遺
產及贈與稅法第四條第三項第一款之規定，在中華民國境內有住所即屬「經常居住」
在中華民國境內者。因此，納稅義務人若在中華民國境內有住所者，參酌遺產及贈與
稅法該規定即屬經常居住在中華民國境內。準此，原告在臺灣設有住所符合所得稅法
第七條第二項第一款規定，應為中華民國境內居住之個人，自應適用所得稅法第七十
一條規定辦理綜合所得稅結算申報。二、原告在中華民國境內設有戶籍並領有國民身
分證，主觀上已有久住之意思，且設籍在自有建物上，客觀上亦足認定有久住之意思
，符合民法第二十條：「依一定事實，足認以久住之意思，住於一定之地域者，即為
設定其住所於該地」。原告既在中華民國境內有住所，自屬經常居住在中華民國境內
者，依法為在中華民國境內居住之個人，應適用所得稅法第七十一條規定辦理所得稅
結算申報完納。惟再訴願決定、訴願決定及復查決定率爾認定原告非屬中華民國境內
居住之個人，其應納所得稅應由扣繳義務人於給付時，依規定之扣繳率扣繳之，顯然
違反所得稅法第七條第二項第一款規定。三、再訴願決定指稱：「再訴願人原設籍高
雄市三民區○○○路四九二號，於六十一年七月十三日出境美國，．．．於八十五年
六月六日始再行遷入，難謂其在中華民國境內設有住所．．．」，惟對何謂「住所」
之爭議，依民法第二十條規定，認定該地是否為「住所地」不應依形式上是否設有戶
籍即認定係在中華民國境內有住所，而應依客觀具體事實，予以認定。因此，向戶政
機關登記遷出國外，僅能證明離去住所之事實，並未有一定事實證明有廢止住所之意
思表示，依民法第二十四條「依一定事實，足認以廢止之意思離去其住所者，即為廢
止其住所。」之規定，尚不得認定原告有廢止住所的意思。四、更何況原告以其戶籍
所在地為住所，即有久住之意思。原告雖因出境超過一定期間，戶籍被撤銷，惟原告
並未有廢止住所之意思表示，則依民法第二十四條規定，原告在中華民國境內仍有住
所，再訴願決定卻誤以為戶籍被撤銷率爾認定原告已有廢止住所之意思，顯有違誤。
五、再訴願決定誤認原告自六十一年七月十二日即已出境美國，並於八十五年六月六
日再行遷入，實際上，原告係為換領國民身分證依戶政機關之指示辦理，自始未曾遷
出戶籍，何來遷入戶籍。為此請大院撤銷再訴願決定、訴願決定、復查決定及原處分
，以維護原告之租稅權益。
被告答辯意旨略謂︰查原告原設籍高雄市三民區○○○路四九二號，於六十一年七月
十三日出境美國。按戶籍登記乃在據實登記人民遷徙情形，國人亦慣以戶籍所在地為
其住所，原告戶籍既早於六十一年間登記出境美國，（於八十五年六月六日始再遷入
）難謂在中華民國境內設有住所。又原告八十三年度迄無入境居留之事實，有內政部
警政署入出境管理局八十四年八月九日境信字第三○○一五號函）可證，故原告非屬
所得稅法第七條所稱之中華民國境內居住之個人，是被告依首揭規定，追補原退稅款
六二、六九八元，並無不合，為此請判決駁回原告之訴等語。
　　理  由
按「本法稱中華民國境內居住之個人，指左列兩種：一、在中華民國境內有住所，並
經常居住中華民國境內者。二、在中華民國境內無住所，而於一課稅年度內在中華民
國境內居留合計滿一百八十三天者。」本法稱非中華民國境內居住之個人，係指前項
規定以外之個人。」「非中華民國境內居住之個人，及在中華民國境內無固定營業場
所及營業代理人之營利事業，在中華民國境內有本法第八十八條規定之各項所得者，
不適用本法第七十一條關於結算申報之規定，其應納所得稅應由扣繳義務人於給付時
，依規定之扣繳率扣繳之。」為行為時所得稅法第七條第二項、第三項及第七十三條
第一項前段所規定。本件原告就其八十三年度之營利及租賃所得計六九九、一七○元
，按在中華民國境內居住之個人依行為時所得稅法第七十一條規定辦理結算申報，並
經被告核定應退稅六二、六九八元。嗣因其非屬中華民國境內居住之個人而取有同法
第八十八條規定之各項所得，依同法第七十三條第一項規定，其應納所得稅應由扣繳
義務人於給付時，依規定之扣繳率扣繳之，乃發單補徵該原退稅款。原告不服，申經
被告復查結果未准變更。原告訴稱：其以原戶籍所在地為住所，有久住之意思，雖於
六十一年出境美國，係為換領國民身分證依戶政機關之指示辦理並無廢止住所之意思
，其住所應自始存在，嗣因出境太久，戶籍被註銷，復於八十五年六月六日再遷入戶
籍，辦理恢復手續，縱其於八十至八十三年度四課稅年度未曾居住中華民國境內，亦
不足否定其在中華民國境內有住所並經常居住之事實等語，惟查原告設籍高雄市三民
區○○○路四九二號，於六十一年七月十三日出境美國，有戶籍資料附卷可稽，而戶
籍登記係據實登記人民遷徙情形，國人亦慣以戶籍所在地為其住所，原告既早於六十
一年間即登記出境美國，於八十五年六月六日始再行遷入，難謂在中華民國境內設有
住所，且其八十三年度迄無入境居留之事實，有內政部警政署入出境管理局八十四年
八月九日境信字第三○○一五號函可證，按民法第二十條所稱「以久住之意思」一語
，應依客觀事實認定，非當事人可任意主張，本件原告既自六十一年七月十三日即已
出境美國，迄無入境居留之事實，至八十五年六月二日始行入境，並於八十五年六月
六日再行遷入高雄市三民區○○○路四九二號，此有戶籍謄本、戶籍資料、被告所屬
三民稽徵所八十四年八月四日財高國稅三所徵字第八四○一二七三八號函及內政部警
政署入出境管理局八十五年八月九日境信字第三○○一五號函可稽，即難謂其在中
華民國境內設有住所而為中華民國境內居住之個人，自無適用行為時所得稅法第七十
一條關於結算申報之餘地，原告前揭主張尚非可採。被告遂發單追補原退稅六二、六
九八元，核無違誤。一再訴願決定遞予維持，俱無不合。原告起訴論旨，核無理由，
應予駁回。
據上論結，本件原告之訴為無理由，爰依行政訴訟法第二十六條後段，判決如主文。
中    華    民    國     八十七      年      六      月      十八       日
                    行 政 法 院 第 四 庭
                                審 判 長 評  事      曾  隆  興
                                         評  事      林  清  祥
                                         評  事      劉  鑫  楨
                                         評  事      吳　　　仁
                                         評  事      吳　錦　龍
右  正  本  證  明  與  原  本  無  異
                                         法院書記官  張  惠  美
中    華    民    國     八十七      年      六      月      十九       日
